【裁判字號】    99,上,356
【裁判日期】    990608
【裁判案由】    清償借款
【裁判全文】
臺灣高等法院民事判決                   99年度上字第356號
上  訴  人  乙○○
            甲○○
被  上訴人  臺灣中小企業銀行股份有限公司
法定代理人  戊○○
訴訟代理人  丁○○
上列當事人間清償借款事件，上訴人對於中華民國99年2月2日臺
灣士林地方法院98年度訴字第1237號第一審判決提起上訴，本院
於99年5月25日言詞辯論終結，判決如下：
    主  文
上訴駁回。
第二審訴訟費用由上訴人連帶負擔。
    事實及理由
一、按民法第275條規定連帶債務人中之一人受確定判決，而其
    判決非基於該債務人之個人關係者，為他債務人之利益亦生
    效力，故債權人以各連帶債務人為共同被告提起給付之訴，
    被告一人提出非基於其個人關係之抗辯有理由者，對於被告
    各人即屬必須合一確定，自應適用民事訴訟法第56條第1項
    之規定（最高法院33年上字第4810號判例意旨參照）。本件
    被上訴人依消費借貸之法律關係，訴請原審共同被告全國金
    屬門窗有限公司(以下簡稱全國公司)給付新台幣(下同)176
    萬4,900元本息、違約金；依連帶保證之法律關係請求上訴
    人及丙○○連帶給付前揭金額。原審判決被上訴人勝訴，僅
    上訴人就原審命給付之金額即非基於個人之關係聲明不服提
    起上訴。就形式上觀之，係為有利益於全國公司、丙○○之
    行為，乃以全國公司、丙○○視同上訴人進行訴訟程序。惟
    本院審理結果，認上訴人之上訴為無理由（詳後述）而駁回
    其上訴，依首揭說明，上訴人之上訴，效力即不及於全國公
    司、丙○○，自無庸併列為上訴人，合先敘明。
二、上訴人經合法通知，未於言詞辯論期日到場，核無民事訴訟
    法第386條各款所列事由，爰依被上訴人之聲請，由其一造
    辯論而為判決。
三、被上訴人主張：原審共同被告全國公司於民國98年1月22日
    ，邀同上訴人及原審共同被告丙○○為連帶保證人，與被上
    訴人簽立借據，向被上訴人借款200萬元，借款期間自98年1
    月23日起至103年1月23日止，償還方式為自實際撥款日，按
    月繳息，本金分60期，按月平均攤還，第1期還3萬5,300元
    ，第2期至第60期，每期攤還3萬3,300元，並約定利息按被
    上訴人當時之基準利率加年利率3.6%計付。另借款未依約清
    償本息時，逾期6個月以內者，按上開利率10%加收違約金；
    逾期6個月以上者，就超過6個月部分，按上開利率20%加收
    違約金。且借款人任何一宗債務不依約清償或攤還本金時，
    即喪失期限利益，視為全部到期。詎全國公司自98年8月23
    日起即未依約償還本息，借款人即喪失期限利益，已視為全
    部到期，計全國公司尚欠176萬4,900元，屢經催討，迄未償
    還。爰依消費借貸及連帶保證法律關係請求：全國公司、丙
    ○○及上訴人應連帶給付176萬4,900元，及自98年8月23日
    起至清償日止，按年息5.85%計算之利息。暨自98年9月24日
    起算至清償日止，逾期在6個月以內者，按前揭利率加收10%
    違約金，逾期超過6個月部分，加收20%違約金。原審判決被
    上訴人勝訴。對於上訴人上訴，答辯聲明：上訴駁回。
四、上訴人於本院未到場，惟據其提出之上訴狀，及於原審所為
    之聲明、陳述則以：上訴人雖有於借據、授信約定書上親自
    簽名，惟簽名時其上並無金額之記載，且上訴人認知借款金
    額應為150萬元，借款當時被上訴人之承辦人表示於對保時
    會另外以電話通知，惟卻未再通知上訴人，被上訴人不應未
    辦對保即撥款，則被上訴人貸款流程既有瑕疵，上訴人不應
    負連帶保證責任。另丙○○亦曾告知被上訴人系爭借款並未
    撥款等語，資為抗辯。上訴聲明：原判決命上訴人給付部分
    廢棄。上廢棄部分，被上訴人在第一審之訴駁回。
五、被上訴人主張前揭事實，業據其提出與所述相符之授信往來
    約定書4紙、借據、放款利率歷史資料表、還款明細、撥款
    轉帳記錄、放款轉帳支出傳票等件為證（見原審卷第8頁至
    第14頁、第64頁至第66頁、第69頁至第70頁），堪信為真。
    上訴人雖否認被上訴人已核發借款金額，且否認授信往來約
    定書為真，暨被上訴人辦理對保業務有瑕疵云云。惟查：
  (一)按私文書經本人或其代理人簽名、蓋章或按指印或有法院或
    公證人之認證者，推定為真正。民事訴訟法第358條第1項定
    有明文。本件上訴人就被上訴人所提借據上連帶保證人欄之
    簽名真正並不爭執，則上開借據，依法即應推定為真正。又
    本件借據之簽名過程，證人即被上訴人承辦人汪台珍於原審
    證稱：於辦理對保時，已向借款人及保證人說明借款金額、
    期限、利息，解說完後，由全國公司法定代理人丙○○填寫
    借款金額、借款資料，接下來由丙○○於保證人欄簽名，再
    由乙○○、甲○○即上訴人填寫保證人資料，上訴人於借據
    上簽名時，已有借款人填寫之借款金額，且告知（借款人、
    保證人）隔日即會撥款，並未說借款金額是150萬元等語（
    見原審卷第62頁）。核與被上訴人所提出之借據內容相符，
    自堪信實。至上訴人抗辯稱其於借據上連帶保證人欄簽名時
    ，並無金額記載，借款金額僅150萬元云云，則與推定真正
    之借據文書內容不符；衡諸經驗法則，正常謹慎之法律活動
    參與者，於簽立連帶保證契約時，除有概括授權之真意外，
    就借款保證之最重要內容即借款金額，殊無放任其空白即率
    予簽名之理，上訴人復未能為其他舉證以實其說，自難認其
    抗辯為可採。
  (二)又上訴人另抗辯丙○○告知借款未核撥下來，惟經被上訴人
    於原審提出與所述相符之放款轉帳支出傳票、取款憑條後（
    見原審卷第69頁、第70頁），已就轉帳資料之真正亦未爭執
    （見原審卷第61頁背面），堪信被上訴人主張已將借款200
    萬元交付全國公司。上訴人嗣於本院仍執陳詞抗辯被上訴人
    未交付借款云云，殊無足取。
  (三)又銀行貸款實務所稱「對保」者，應係確認保證人有無保證
    之真意及核對保證人身分資料，此經證人汪台珍於證述甚明
    （見原審卷第62頁）。本件上訴人確實於被上訴人分行辦理
    借款予全國公司程序時在場，並於借據連帶保證人欄、授信
    約定書簽名，並填具個人資料表同意被上訴人查詢相關個人
    信用資料（見原審卷第65頁、第66頁），當已足確認上訴人
    確有充任全國公司借款債務連帶保證人之真意，且上訴人於
    授信約定書文末立約書欄人已簽名蓋章外，另於該欄旁邊所
    另劃設簽名及蓋章表格內再為簽名、蓋章，並經見簽人即承
    辦人汪台珍蓋章在案，應即已於同日完成所謂「對保」程序
    。上訴人抗辯被上訴人不應未辦理對保即撥款全國公司、被
    上訴人未再以電話通知完成對保，對保流程有瑕疵云云，亦
    與事實不符，不足為採。
  (四)綜上，被上訴人主張上訴人就系爭借款應負連帶保證人責任
    ，堪予採信。上訴人前揭抗辯均非可採，上訴人應依約履行
    連帶保證人責任。
六、按消費借貸之借用人應於約定期限內，返還與所借用物種類
    、品質、數量相同之物，民法第478 條前段定有明文；又所
    謂連帶保證，係指保證人與主債務人就債務之履行，對於債
    權人各負全部給付之責任者而言，是連帶保證債務之債權人
    得同時或先後向保證人為全部給付之請求（最高法院45年度
    臺上字第1426號判例、77年度臺上字第1772號判決意旨參照
    ）。全國公司積欠被上訴人前開本金、利息、違約金，已如
    前述，揆諸前開規定及說明，自應由上訴人負連帶清償責任
    。從而，被上訴人本於連帶保證契約，訴請上訴人連帶給付
    176萬4,900元，及自98年8月23日起至清償日止，按年息5.8
    5%計算之利息，暨自98年9月24日起至清償日止，逾期在6個
    月以內者，按上開利率10%，逾期超過6個月部分，按上開利
    率20%計算之違約金，為有理由，應予准許。原審判命上訴
    人如數給付，於法並無不合。上訴意旨指摘原判決不當，請
    求廢棄改判，為無理由，應予駁回。
七、本件事證已明，兩造其餘攻擊防禦方法及未經援用之證據，
    經本院審酌後，核與本件之結論，不生影響，爰不一一贅述
    ，附此敘明。
八、據上論結，本件上訴為無理由，依民事訴訟法第463條、第3
    85條第1項前段、第449條第1項、第85條第2項，判決如主文
    。
中    華    民    國    99    年    6     月    8     日
                    民事第八庭
                        審判長法  官  劉勝吉
                              法  官  連正義
                              法  官  蘇芹英
正本係照原本作成。
如不服本判決，應於收受送達後20日內向本院提出上訴書狀，其
未表明上訴理由者，應於提出上訴後20日內向本院補提理由書狀
（均須按他造當事人之人數附繕本）上訴時應提出委任律師或具
有律師資格之人之委任狀；委任有律師資格者，另應附具律師資
格證書及釋明委任人與受任人有民事訴訟法第466條之1第1項但
書或第2項（詳附註）所定關係之釋明文書影本。
中    華    民    國    99    年    6     月    8     日
                              書記官  林初枝
附註：
民事訴訟法第466條之1（第1項、第2項）：
對於第二審判決上訴，上訴人應委任律師為訴訟代理人。但上訴
人或其他法定代理人具有律師資格者，不在此限。
上訴人之配偶、三親等內之血親、二親等內之姻親，或上訴人為
法人、中央或地方機關時，其所屬專任人員具有律師資格並經法
院認為適當者，亦得為第三審訴訟代理人。

司法院資訊處製作；財團法人民間司法改革基金會備份。
